臺灣高等法院刑事判決
111年度上訴字第2775號
上  訴  人  
即  被  告  陳育廷



                    （另案於法務部○○○○○○○○○○○執行中）
上列上訴人因詐欺案件，不服臺灣臺北地方法院111年度審易字
第537號，中華民國111年5月11日第一審判決（起訴案號：臺灣
臺北地方檢察署110年度偵字第24597號），提起上訴，本院判決
如下：
    主  文
原判決撤銷。
陳育廷犯詐欺取財罪，處有期徒刑伍月，如易科罰金，以新臺幣
壹仟元折算壹日。
    犯罪事實
一、陳育廷意圖為自己不法之所有，基於詐欺取財之犯意，於民
    國109年10月7日上網瀏覽「L.BK全好貸」網站，見黃笑煜甫
    於該網站登記欲貸款之相關資訊，遂於同日凌晨0時25分許
    與黃笑煜電話聯絡，對其佯稱：借貸審核通過云云，並於同
    日上午10時許，在新北市○○區○○○○○○○0號出口處與黃笑煜相
    約見面後，向黃笑煜佯稱：貸款條件須黃笑煜以自己名義購
    買Iphone11 Pro Max 256G行動電話1支供陳育廷之「公司」
    使用，以此做為貸款利息費用，且12期之費用皆毋須付款，
    由陳育廷之「公司」支付云云，致黃笑煜陷於錯誤，依指示
    於同日上午11時34分08秒登入陳育廷提供之網址連結「瘋98
    通訊」通訊行，下單訂購如附表編號1所示行動電話空機1支
    ；陳育廷接續向黃笑煜佯稱：因黃笑煜借貸信用不足，須再
    以黃笑煜名義購買普通重型機車1輛，且需辦理機車借貸，
    貸款由陳育廷之「公司」支付，以利提升信用而取信銀行云
    云，致黃笑煜陷於錯誤，依指示以貸款分期給付之方式購買
    車牌號碼000-0000號普通重型機車1輛，且於109年10月9日1
    1時許二人前往新北市蘆洲區監理站旁店家取得上開機車後
    ，再一同前往新北市三重區自強路4段中天當鋪將上開機車
    典當，取得如附表編號2所示現金。嗣黃笑煜將上開現金及
    前揭機車當條交付與陳育廷收受，復一同前往臺北市○○區○○
    ○路00○00號「瘋98通訊」通訊行領取所訂購之上開行動電話
    空機1支後交與陳育廷，陳育廷因而詐得附表編號1、2之財
    物。嗣黃笑煜因遲未收到借貸款項，且多次收到「瘋98通訊
    」通訊行及機車借貸公司之催繳費用訊息，始悉受騙。
二、案經黃笑煜訴由臺灣士林地方檢察署檢察官呈請臺灣高等檢
    察署檢察長核轉臺灣臺北地方檢察署檢察官偵查起訴。
    理  由
壹、證據能力
    本判決認定事實所引用之供述證據，檢察官、上訴人即被告
    陳育廷對證據能力均無意見，迄至本案言詞辯論終結前亦無
    異議，本院審酌該等證據資料製作時之情況，亦無違法不當
    及證明力明顯過低之瑕疵，認作為證據應屬適當；非供述證
    據部分，核無違反法定程序取得之情形，且與本案犯罪事實
    具有關聯性，均認有證據能力。
貳、實體方面
一、認定犯罪事實所憑之證據及理由
    上開犯罪事實，業據被告於原審及本院審理時坦承不諱（原
    審卷第53至54頁、第61至63頁，本院卷第86至88頁、第104
    頁、第110至111頁），並經證人即告訴人黃笑煜於偵查及本
    院審理時證述明確（偵卷第30至31頁，本院卷第105至106頁
    ），且有信用貸款契約書數位照片、樂分期客戶切結書數位
    照片、樂分期行動電話訂購紀錄截圖、LINE通訊軟體對話紀
    錄截圖暨通話紀錄翻拍照片等件可資佐證（他字4834號卷卷
    第13頁、第14頁、第16至63頁），被告任意性之自白有相當
    之證據相佐，且與事實相符，堪可採信。本案事證明確，被
    告犯行堪予認定，應依法論科。  
二、論罪科刑及撤銷原判決之說明
  ㈠核被告所為，係犯刑法第339條第1項之詐欺取財罪。被告為
    達同一詐欺取財目的所為之各舉動，於密切接近之時地實施
    ，且侵害同一法益，在刑法評價上，可視為數個舉動之接續
    施行，合為包括之一行為予以評價，應依接續犯論處。
　㈡原審以本案事證明確，因予論罪科刑，固非無見，惟查：刑
    法第339條之4加重詐欺罪，關於第1項第3款「以廣播電視、
    電子通訊、網際網路或其他媒體等傳播工具，對公眾散布而
    犯之。」之加重事由，其立法理由已敘明：「考量現今以電
    信、網路等傳播方式，同時或長期對社會不特定多數之公眾
    發送訊息施以詐術，往往造成廣大民眾受騙，此一不特定、
    多數性詐欺行為類型，其侵害社會程度及影響層面均較普通
    詐欺行為嚴重，有加重處罰之必要，爰定為第3款之加重處
    罰事由。」是刑法第339條之4第1項第3款之加重詐欺罪，須
    以對不特定多數之公眾散布詐欺訊息為要件。行為人雖透過
    網際網路或其他媒體而與他人取得連繫，倘未利用上該傳播
    方式向公眾散布詐欺訊息，而係針對特定個人發送詐欺訊息
    ，僅屬普通詐欺罪範疇。依卷附「L.BK全好貸」網頁資料（
    本院卷第77至81頁），該平台為資金借貸之媒合平台，無證
    據證明為被告所架設，且證人黃笑煜於本院審理時證稱：當
    時因有貸款需求，在網路上以貸款為關鍵字搜尋而查到「L.
    BK全好貸」，登入取得帳號密碼後，再輸入需要借款的訊息
    ，並依網站要求留下姓名、需求及電話，約30秒後就接到很
    多通電話，其中第一通就是被告打來的，並且說等下會有很
    多電話打過來，要我去網站上點選結案的選項等語（本院卷
    第105至106頁），與被告所述其並未在「L.BK全好貸」網站
    刊登廣告，而是見告訴人在該網站留下貸款需求方與之聯繫
    等情相符，既非由被告在不特定多數人可透過網際網路瀏覽
    之網站網頁上刊登虛偽之申辦貸款或辦理債務整合之廣告，
    吸引不特定人與其聯絡交易，其所為即不該當以網際網路對
    公眾散布之方式詐欺。被告並未利用網際網路刊登虛偽貸款
    廣告，對不特定多數之公眾散布以詐財，而係針對特定個人
    施行詐術，所為僅屬普通詐欺罪範疇，原審認定被告利用網
    際網路，在不特定多數人可瀏覽之網站網頁上，刊登虛偽之
    「L.BK全好貸」申辦貸款或辦理債務整合之廣告，吸引不特
    定人與其聯絡交易，並變更檢察官起訴之法條，改論以刑法
    第339條之4第1項第3款之以網際網路對公眾散布而詐欺取財
    罪，容有違誤。被告以本案所為僅構成普通詐欺取財罪，提
    起本件上訴，認有理由，應由本院撤銷改判之。
　㈢爰以行為人之責任為基礎，審酌被告貪圖己利，與告訴人素
    不相識，卻利用瀏覽媒合借貸之網路平台所取得之資訊，佯
    助告訴人解決資金需求之急，實則詐騙告訴人財物，所為可
    議，併考量其犯罪之動機、手段、目的、對告訴人所生損害
    程度暨被告犯罪所得利益，又被告犯後於審理時坦承犯行，
    且與告訴人於原審時已調解成立，有調解筆錄附卷可憑（見
    原審卷第67頁，但履行期未屆而尚未履行），兼衡其自述高
    職肄業之智識程度、家庭生活經濟狀況（本院卷第112頁）
    ，及依卷附前案紀錄表所示之前科素行等一切情狀，量處如
    主文第2項所示之刑，並諭知易科罰金之折算標準。被告向
    告訴人詐得如附表編號1、2所示財物，雖未扣案，但均屬其
    犯罪所得，本應予沒收或追徵其價額，然被告已與告訴人調
    解成立，允諾給付之金額並未低於被告於本案之犯罪所得，
    因本案言詞辯論終結時履行期尚未屆至，且被告目前另案在
    監服刑，尚未履行，告訴人於調解時亦知悉此情，並同意於
    被告執行完畢後給付，業據告訴人及被告於本院審理時陳明
    在卷（本院卷第106頁、第112頁、第113頁），並有調解筆
    錄在卷可稽（原審卷第67頁）。以現狀而論既非被告無意履
    行，且調解筆錄亦可為民事強制執行名義而可循相關民事執
    行程序以達剝奪不法利得之目的，本於比例原則，並兼顧程
    序經濟，如再就犯罪所得諭知沒收或追徵，程序重複，徒生
    不必要之勞費支出而有害公益。是參酌刑法第38條之1第5項
    立法理由所揭示優先保障被害人因犯罪所生之求償權之意旨
    ，暨同法第38條之2第2項避免過苛之立法精神，本院認無再
    宣告沒收犯罪不法利得之必要，應由被告與告訴人依所成立
    之調解履行，附此敘明。　　
據上論斷，應依刑事訴訟法第369條第1項前段、第364條、第299
條第1項前段，判決如主文。
本案經檢察官顏伯融提起公訴，檢察官壽勤偉到庭執行職務。
中　　華　　民　　國　　111 　年　　10　　月　　27　　日
                    刑事第六庭  審判長法　官  劉方慈
                                      法　官  蕭世昌
                                      法　官  許曉微
以上正本證明與原本無異。
檢察官如不服本判決，應於收受送達後20日內向本院提出上訴書
狀，其未敘述上訴之理由者並得於提起上訴後20日內向本院補提
理由書（均須按他造當事人之人數附繕本）「切勿逕送上級法院
」。
                                      書記官  徐仁豐
中　　華　　民　　國　　111 　年　　10　　月　　27　　日
附表：　　　　　　　　　
編號 物品名稱 1 蘋果牌、Iphone11 Pro Max 型號（256G）之空機行動電話1支 2 現金新臺幣2萬元 
附錄：本案論罪科刑法條全文
中華民國刑法第339條
（普通詐欺罪）
意圖為自己或第三人不法之所有，以詐術使人將本人或第三人之
物交付者，處5年以下有期徒刑、拘役或科或併科50萬元以下罰
金。
以前項方法得財產上不法之利益或使第三人得之者，亦同。
前二項之未遂犯罰之。